【裁判字號】    99,上訴,1267
【裁判日期】    991025
【裁判案由】    違反森林法
【裁判全文】
臺灣高等法院高雄分院刑事判決        99年度上訴字第1267號
    上  訴  人
    即  被  告  丁○○
    上  訴  人
    即  被  告  丙○○
    上  一  人
    選任辯護人  王森榮  律師
                賴柏宏  律師
    上  訴  人
    即  被  告  甲○○
    選任辯護人  王森榮  律師
                賴柏宏  律師
上列上訴人因被告違反森林法案件，不服臺灣屏東地方法院98年
度訴字第764 號中華民國99年6 月8 日第一審判決（起訴案號：
臺灣屏東地方法院檢察署98年度偵字第3529號），提起上訴，本
院判決如下：
    主  文
原判決撤銷。
丙○○結夥二人以上竊取森林主產物，為搬運贓物，使用車輛，
處有期徒刑伍月，併科罰金新臺幣壹拾伍萬元，罰金如易服勞役
，以新臺幣壹仟元折算壹日，扣案之十字鎬、鐮刀、拔釘器各壹
支及鋸子貳支，均沒收；又結夥二人以上竊取森林主產物，為搬
運贓物，使用車輛，處有期徒刑捌月，併科罰金新臺幣貳拾萬肆
仟元，罰金如易服勞役，以新臺幣壹仟元折算壹日，扣案之十字
鎬、鐮刀、拔釘器各壹支及鋸子貳支，均沒收。應執行有期徒刑
拾壹月，併科罰金新臺幣拾萬元，罰金如易服勞役，以新臺幣
壹仟元折算壹日，扣案之十字鎬、鐮刀、拔釘器各壹支及鋸子貳
支，均沒收。
甲○○結夥二人以上竊取森林主產物，為搬運贓物，使用車輛，
處有期徒刑肆月，併科罰金新臺幣壹拾伍萬元，罰金如易服勞役
，以新臺幣壹仟元折算壹日，扣案之十字鎬、鐮刀、拔釘器各壹
支及鋸子貳支，均沒收；又結夥二人以上竊取森林主產物，為搬
運贓物，使用車輛，處有期徒刑柒月，併科罰金新臺幣貳拾萬肆
仟元，罰金如易服勞役，以新臺幣壹仟元折算壹日，扣案之十字
鎬、鐮刀、拔釘器各壹支及鋸子貳支，均沒收。應執行有期徒刑
玖月，併科罰金新臺幣拾萬元，罰金如易服勞役，以新臺幣壹
仟元折算壹日，扣案之十字鎬、鐮刀、拔釘器各壹支及鋸子貳支
，均沒收。
丁○○結夥二人以上竊取森林主產物，為搬運贓物，使用車輛，
處有期徒刑柒月，併科罰金新臺幣貳拾萬肆仟元，罰金如易服勞
役，以新臺幣壹仟元折算壹日，扣案之十字鎬、鐮刀、拔釘器各
壹支及鋸子貳支，均沒收。
    事  實
一、丙○○與甲○○共同意圖為自己不法之所有，基於竊取森林
    主產物之犯意聯絡，於民國98年5 月1 日23時許，駕駛車牌
    號碼F5-5499 號自小貨車，並帶丙○○所有客觀上具危險
    性可供兇器使用之十字鎬、鐮刀、拔釘器各1 支及鋸子2 支
    （起訴書誤載為1 支），至屏東縣霧台鄉○○村○○段247
    地號（地目為林，以下簡稱本案土地），由丙○○使用上開
    工具動手挖樹，甲○○把風及幫忙搬運之方式，結夥2 人以
    上竊取乙○○所有之森林主產物七里香3 株。得手後，以前
    揭自小貨車載離現場，並由丙○○賣得新臺幣（下同）25,0
    00元後，分給甲○○3,000 元。
二、丙○○與甲○○食髓知味，竟又另行起意，與丁○○共同意
    圖為自己不法之所有，基於竊取森林主產物之犯意聯絡，於
    同年月6 日23時許（起訴書誤載為7 日），由甲○○駕駛車
    牌號碼4585-GN 號自小客車並搭載丙○○，丁○○則駕駛前
    揭F5-5499 號自小貨車，並攜帶丙○○所有之上開工具，至
    本案土地，以丙○○使用上開工具動手挖樹，甲○○幫忙搬
    運，丁○○把風之方式，結夥2 人以上竊取乙○○所有之森
    林主產物七里香4 株，得手後，已將該4 株七里香置於自己
    實力支配之下，本欲搬上前開F5-5499 號自小貨車上，然因
    被失主乙○○發現，而將車輛橫擋在F5-5499 號自小貨車前
    面並當場報警，導致F5-5499 號自小貨車無法駛離，丙○○
    等人見狀，遂將上開4 株七里香放置在地上，徒步前往駕駛
    停放在距離現場約2 公里處之4585-GN 號自小客車，警方於
    98年5 月7 日凌晨2 時30分許據報後，立刻駕車前往，於與
    報案人會合後，發現4585-GN 號自小貨車遺留在案發現場，
    並於現場地上發現七里香4 株，於同日3 時許警方在現場勘
    驗時，適有丙○○返回現場欲偷駛現場遺留之F5-5499 號自
    小貨車為警方當場逮捕，並扣得七里香4 株（其中1 株復因
    莫拉克風災滅失）及丙○○所有上開供犯罪所用之十字鎬、
    鐮刀、拔釘器各1 支與鋸子2 支等工具，並將丙○○帶回派
    出所偵訊。嗣警方發現於佳暮派出所前方約2000公尺佳暮產
    業道路上，有輛可疑自小客車疾駛返回山下，經通知三德檢
    查哨協助攔查，隨後於台24線28公里處攔檢4585-GN 號自小
    客車，車內有丁○○、甲○○，因而查悉上情。丙○○、甲○○於有偵查權之偵查機關未發覺其2 人上開98年5 月1 日
    23時許之違反森林法犯行前，主動向警方供出上開違反森林
    法犯行，並均進而接受審判。
三、案經被害人乙○○訴由屏東縣政府警察局里港分局報請臺灣
    屏東地方法院檢察署檢察官偵查起訴。
    理  由
甲、程序方面：
一、卷附屏東縣政府警察局扣押筆錄、扣押物品目錄表、霧台鄉
    ○○段247 地號土地所有權狀、車號F5-5499 號及1585-GN
    號之車籍資料查詢結果，此類文書均係被告以外之人於審判
    外所做之書面陳述，屬於傳聞證據。惟其等本質上屬公務員
    本於職權所為，其正確性及可信性頗高，如有錯誤亦可請求
    更正，應屬159 條之4 第1 款由公務員職務上所製作之紀錄
    或證明文書，均具有證據能力。
二、按被告以外之人於審判外之陳述，雖不符前4 條之規定，而
    經當事人於審判程序同意作為證據，法院審酌該言詞陳述或
    書面陳述作成時之情況，認為適當者，亦得為證據。當事人
    、代理人或辯護人於法院調查證據時，知有第159 條第1 項
    不得為證據之情形，而未於言詞辯論終結前聲明異議者，視
    為有前項之同意，刑事訴訟法第159 條之5 定有明文。本件
    下列所引具傳聞性質之證據，當事人均未爭執其證據能力，
    亦未於本案言詞辯論終結前對證據能力聲明異議，依上開規
    定，視為當事人同意作為證據，且經本院審酌該等證據作成
    時之情況及證據取得過程等節，認亦適宜作為證據，自得為
    本件裁判基礎之證據資料，而均具證據能力。
乙、實體方面：
一、上揭犯罪事實，業據被告丙○○、甲○○及丁○○於原審及
    本院審理中均坦承不諱，核與證人即告訴人乙○○於警詢中
    所為證述互核大致相符（見警卷第12頁至第14頁），復有十
    字鎬、鐮刀、拔釘器各1 支及鋸子2 支等物扣案可資佐證，
    此外，並有偵查報告1 紙（見警卷第2 頁）、本案土地所有
    權狀1 紙（見警卷第3 頁）、霧台鄉公所會勘紀錄表1 紙（
    見警卷第5 頁）、贓物認領保管單1 紙（見警卷第41頁）、
    屏東縣政府警察局扣押筆錄1 份及扣押物品目錄表1 紙（以
    上見警卷第42頁至第43頁）、現場照片8 張（見警卷第48頁
    至第51頁）與車牌號碼F5-5499 號自小貨車車籍資料查詢結
    果1 紙附卷（見偵查卷第30頁）可稽，堪認被告3 人前揭任
    意性自白核與客觀真實相符，足以採信。
二、被告3 人於事實二所竊取之七里香4 株，被查獲當時係被棄
    置於現場地上，並未搬上F5-5499 號自小貨車上，此情已據
    證人巴富雄於本院99年10月11日審理時結證稱：受理報案後
    時間約兩點半，我就上山到了現場，看到有一台自小客車，
    贓物七里香是丟置在現場，並沒有搬上被告所駕駛的自小客
    車，車上並沒有七里香等語（見本院卷第67頁），並有偵查
    報告1 紙在卷（見警卷第2 頁）足考。然被告3 人所竊取之
    七里香4 株，已被被告丙○○自田裡挖取，且經被告甲○○
    將之搬到平台上，可見該4 株七里香已被盜砍，既經砍下且
    搬離原生長地，不得謂非已移入於被告等人自己實力可隨時
    支配之狀態下，其盜取森林主產物行為即已完成，應屬竊盜
    既遂，而非未遂，應可認定。被告丙○○、甲○○之辯護人
    以被告等人並未將竊得之4 株七里香搬上車，該物尚未置於
    被告等人實力支配之下，該部分應屬未遂犯云云，尚有誤會
    ，核此敘明。從而，本件事證明確，被告3 人違反森林法犯
    行，均堪認定。
三、按森林林產物分為主產物、副產物兩種，主產物指生立、枯
    損、倒伏之竹木及餘留之根株、殘材；副產物指樹皮、樹脂
    、種實、落枝、樹葉、灌藤、竹筍、草類、菌類及其他主產
    物以外之林產物。國有林林產物處分規則第3 條訂有明文。
    本件被告3 人所竊取之七里香，係生立之樹木，當屬「森林
    主產物」無疑。就事實欄第一部分，核被告丙○○、甲○○
    2 人所為，均係犯森林法第52條第1 項第4 款、第6 款之結
    夥二人竊取森林主產物，為搬運贓物使用車輛罪；就事實欄
    第二部分，核被告丙○○、甲○○及丁○○3 人所為，均係
    犯森林法第52條第1 項第4 款、第6 款之結夥二人竊取森林
    主產物，為搬運贓物使用車輛罪。至被告3 人竊盜所用之十
    字鎬、鐮刀、拔釘器各1 支及鋸子2 支等工具，皆係質地堅
    硬之金屬物品，持之揮舞足對人之生命、身體、安全構成威
    脅，在客觀上顯然具有危險性，均屬兇器無疑，是就事實欄
    一部分，被告丙○○、甲○○2 人所為，亦該當刑法第321
    條第1 項第3 款之攜帶兇器竊盜罪；另就事實欄二部分，被
    告丙○○、甲○○及丁○○3 人所為，亦該當刑法第321 條
    第1 項第3 款、第4 款之結夥3 人以上攜帶兇器之加重竊盜
    罪。惟森林法第52條為同法第50條之特別規定，應優先適用
    森林法第52條第1 項各款規定論罪，不再論以森林法第50條
    、刑法第321 條第1 項第3 款、第4 款之罪（最高法院47年
    台上字第979 號、70年台上字第491 號判例意旨參照）。就
    事實欄一部分犯行，被告丙○○、甲○○2 人彼此間互有犯
    意聯絡與行為分擔；就事實欄二部分犯行，被告丙○○、甲○○及丁○○3 人彼此間互有犯意聯絡與行為分擔，均屬共
    同正犯。而被告丙○○、甲○○2 人所犯上開2 罪間，時間
    相距已近1 週，顯係各別起意犯之，應予分論併罰。又事實
    一部分，警方偵辦當時並不知悉該犯行，而係被告丙○○、
    甲○○於警詢中主動向警員供出上情而查獲等情，業據證人
    巴富雄於本院99年10月11日審理時結證稱：98年5 月1 日第
    一次之偷竊行為是偵訊時被告主動講出來的，當時我們並不
    知道他還有偷前面那一次等語（見本院卷第67頁），可見事
    實一部分犯行，在有偵查權之警察機關尚未發覺前，被告2
    人自行於警詢中向警員供出該犯行，自合乎自首之要件，均
    得依刑法第62條前段規定，減輕其刑。
四、原判決以被告丙○○、甲○○及丁○○罪證明確，因予論罪
    科刑，固非無見；惟查：(一)被告丙○○、甲○○對於事實一
    之犯行，合乎自首之要件，應成立自首等情，已據證人巴富
    雄於本院99年10月11日審理時結證屬實（見本院卷第67頁）
    ，原審疏未認定被告丙○○、甲○○合乎自首要件，未依刑
    法第62條前段規定，減輕其刑，尚有違誤。(二)被告丙○○與
    甲○○、丁○○係分別在不同時間、地點為警查獲，詳如上
    開事實欄所載，且查獲當時，被告3 人所竊取乙○○所有之
    森林主產物七里香4 株，並未搬至F5-5499 號自小貨車上，
    係棄置在現場地上等情，亦據證人巴富雄於本院99年10月11
    日審理時結證屬實（見本院卷第67頁），原判決事實欄卻認
    定「‧‧竊取乙○○所有之森林主產物七里香4 株。嗣得手
    後置於上開F5-5499 號自小貨車上欲載運離去時，因乙○○
    及時發現報警當場查獲，並扣得七里香4 株（其中1 株復因
    莫拉克風災滅失）及丙○○所有上開十字鎬、鐮刀、拔釘器
    各1 支與鋸子2 支等工具，因而查悉上情。」與事實不符，
    亦有未恰。(三)被告3 人雖為共犯關係，但各人所擔任之角色
    不同，所獲得之利益亦有差異，刑度自應有所區別，被告丙○○為本案主嫌，於第1 次犯行，其將所盜取之七里香3 株
    變賣得款25,000元，僅分3,000 元給被告甲○○，原審竟將
    其2 人各判處有期徒刑7 月，量刑顯有失衡；第2 次犯行，
    被告丙○○負責挖取七里香，被告丁○○負責把風，被告甲○○負責幫忙搬，該2 人均受僱於被告丙○○，若竊取成功
    ，被告丙○○欲支付被告丁○○2,000 元、被告甲○○3,00
    0 元之工資，但原審竟將被告3 人各判處有期徒刑8 月，並
    無輕重刑度之差別，亦有未當。被告3 人上訴意旨，均以量
    刑過重為由，指摘原判決不當，雖無理由，然原判決既有上
    開可議之處，自屬無可維持，應由本院將原判決予以撤銷改
    判。爰審酌被告丙○○、甲○○及丁○○均正值青壯，非無
    謀生能力，竟起意行竊為謀財之道，而不思以正當手段獲取
    所需，犯罪動機可議；且被告3 人為圖私利，擅為盜採他人
    林產物，不僅無端侵害被害人財物，亦對森林環境造成影響
    ，確有不該，被告丙○○為本案主嫌，甲○○、丁○○均受
    僱於丙○○，被告3 人犯後均坦承犯行，犯後態度均尚可，
    並兼衡渠等其前科素行、智識程度及生活狀況等一切情狀，
    就渠等所犯分別量處如主文第2 項、第3 項、第4 項所示之
    有期徒刑。又被告丙○○、甲○○相隔1 星期即先後前往2
    次竊取被害人乙○○辛苦栽種樹齡達40年之七里香，對被害
    人而言，其心血因而付之一炬，對被害人之打擊甚大，且被
    告丙○○為本案之主嫌，故均不宜宣告緩刑；至被告丁○○
    前於97年間因公共危險罪，經台灣高雄地方法院判處有期徒
    刑2 月，於98年3 月9 日確定，於98年6 月24日執行完畢（
    不構成累犯），故亦不得為緩刑之宣告，均附此敘明。按森
    林法於87年5 月27日修正時，相關罰金之條文均已修正為以
    新臺幣為罰金之單位，雖同法第52條未予明示，仍規定「併
    科贓額2 倍以上5 倍以下罰金」，惟同法之罰金條文既已經
    全部修正為以新臺幣為貨幣單位，解釋上第52條之貨幣單位
    應與其他條文相同。就事實欄一部分，被告丙○○、甲○○
    2 人所竊取之七里香3 株均已變賣乙情，業據被告丙○○於
    原審準備程序供述明確（見原審卷第38頁背面）；另就事實
    欄二部分，被告丙○○、甲○○及丁○○3 人所竊取之七里
    香4 株，其中1 株已因莫拉克風災滅失，尚餘3 株乙節，有
    行政院農業委員會林務局屏東林區管理處98年10月6 日屏作
    字第0986231490號函1 紙在卷可考（見原審卷第20頁）。惟
    參以告訴人乙○○於原審準備程序中所稱其2 次遭竊七里香
    之樹徑、年齡均相近等語（見原審卷第39頁），是原審以其
    所述，函請行政院農業委員會林務局屏東林區管理處鑑定山
    價。而鑑定結果，就事實欄一部分，被告丙○○、甲○○2
    人所竊取之七里香3 株之山價為75,000元；就事實欄二部分
    ，被告丙○○、甲○○及丁○○3 人所竊取之七里香4 株之
    山價為102,000 元等情，有該處99年3 月29日屏作字第0996
    101497號函及該函所附七里香園藝山價查定書2 紙在卷可憑
    （以上見原審卷第61頁至第64頁）。茲依森林法第52條第1
    項規定，就事實欄一部分，對被告丙○○、甲○○2 人分別
    均併科贓額2 倍即150,000 元之罰金；就事實欄二部分，對
    被告丙○○、甲○○及丁○○3 人分別均併科贓額2 倍即20
    4,000 元之罰金，並各就罰金部分諭知如易服勞役之折算標
    準。另就被告丙○○、甲○○所犯上開2 罪，並均定其應執
    行刑及易服勞役之折算標準。至被告之辯護人以被告丙○○
    、甲○○於事實一所盜取之七里香3 株，既係以25,000元之
    代價販售與不詳之人，且亦無原物可供主管機關鑑定山價或
    確定其市價，則應以該25,000元作為山價來計算併科贓額之
    標準等為抗辯。但查：被告丙○○、甲○○盜挖之七里香，
    既然是贓物，自不可能以市價來出售，更不可能賣到好價錢
    ，否則，如以市價出售，買受者何需冒著觸犯故買贓物之風
    險而購買，可見不得以被告所賣得之價格作為山價來計算併
    科贓額之標準甚明，核此敘明。
五、末按共同正犯因相互間利用他人之行為，以遂行其犯意之實
    現，本於責任共同之原則，有關沒收部分，對於共犯間供犯
    罪所用之物，自均應為沒收之諭知（最高法院91年度台上字
    第5583號、89年度台上字第6946號判決意旨參照）。扣案之
    十字鎬、鐮刀、拔釘器各1 支及鋸子2 支等物，皆為被告丙○○所有，並為其犯本件盜採森林主產物使用之物，業據其
    供承在卷（見原審卷第86頁），爰依刑法第38條第1 項第2
    款之規定，均宣告沒收。
據上論斷，應依刑事訴訟法第369 條第1 項前段、第364 條、第
299 條第1 項前段，森林法第52條第1 項第4 款、第6 款，刑法
第11條前段、第28條、第62條前段、第42條第3 項、第38條第1
項第2 款、第51條第5 款、第7 款、第8 款，判決如主文。
本案經檢察官劉宗慶到庭執行職務。
中    華    民    國    99    年    10    月    25    日
                  刑事第二庭    審判長法  官  林正雄
                                      法  官  邱明弘
                                      法  官  黃壽燕
以上正本證明與原本無異。
如不服本判決應於收受本判決後10日內向本院提出上訴書狀，其
未敘述上訴理由者，並得於提起上訴後10日內向本院補提理由書
狀（均須按他造當事人之人數附繕本）「切勿逕送上級法院」。
中    華    民    國    99    年    10    月    25    日
                                      書記官  戴志穎
附錄本件判決論罪科刑法條：
森林法第52條
竊取森林主、副產物而有左列情形之一者，處6 月以上5 年以下
有期徒刑，併科贓額二倍以上五倍以下罰金：
四  結夥二人以上或僱使他人犯之者。
六  為搬運贓物，使用牲口、船舶、車輛，或有搬運造材之設備者
    。

司法院資訊處製作；財團法人民間司法改革基金會備份。
